臺灣士林地方法院民事裁定　　　　　　100年度監宣字第131號
聲　請　人　葉新源
相　對　人　葉冠宏
上列聲請人聲請監護宣告事件，本院裁定如下：
    主  文
宣告葉冠宏（男、民國○○年○○月○ 日生、身分證統一編號：Ｚ000
000000號）為受輔助宣告之人。
選定葉新源（男、民國○○年○ 月○ 日生、身分證統一編號：Ｚ000
000000號）為受輔助宣告人葉冠宏之輔助人。
程序費用由受輔助宣告之人負擔。
    理  由
一、按對於因精神障礙或其他心智缺陷，致其為意思表示或受意
    思表示，或辨識其意思表示效果之能力，顯有不足者，法院
    得因本人、配偶、四親等內之親屬、最近一年有同居事實之
    其他親屬、檢察官、主管機關或社會福利機構之聲請，為輔
    助之宣告，民法第15條之1 第1 項定有明文。又按法院對於
    監護之聲請，認為未達民法第14條第1 項之程度者，得依民
    法第15條之1 第1 項規定，為輔助之宣告，民法第14條第3
    項亦有明文。另法院對於監護之聲請，認為未達民法第14條
    第1 項之程度，而有輔助宣告之原因者，得依職權以裁定變
    更為輔助宣告，民事訴訟法第624 條之3 第1 項規定甚明。
二、本件聲請意旨略以：聲請人葉新源係相對人葉冠宏之父，相
    對人於民國86年6 月間起因罹患情感性精神分裂症，雖延醫
    治療但不見起色，致不能為意思表示或受意思表示，或不能
    辨識其意思表示之效果，已達受監護宣告之程度，為此聲請
    准予裁定宣告相對人葉冠宏為受監護宣告之人等語，並提出
    戶籍謄本、行政院衛生署八里療養院附設土城門診部診斷證
    明書、中華民國身心障礙手冊、親屬系統表、同意書等件為
    證。
三、本院依職權囑託臺灣桃園地方法院鑑定相對人之心神狀況，
    業經該院法官在鑑定人即精神科醫師陳炯旭前訊問相對人，
    審驗相對人之精神狀況，其對訊問內容均能正確回答，日常
    生活起居尚能自理，無須他人協助等情無誤；惟審酌陳炯旭
    診所100 年10月4 日旭字第1000801-2 號函附之精神鑑定報
    告書認：「(一)理學檢查：除有流涎外，無顯著異常。(二)精神
    狀態檢查：意識清楚，外觀整齊、清潔。注意力可以集中，
    態度可以配合。情緒控制較差，可見到去抑制的笑。言語可
    以切題回答。思考流程尚順暢，否認固著之妄想。否認幻覺
    之存在。睡眠在藥物幫忙下可。病識感僅有部分。一般判斷
    力尚可，但若在誘惑、壓力下的情境，則可能會有減損之情
    形。對人、時、地的定向感無誤。短、中、長期記憶力可。
    抽象思考較差，成語部分無法回答。計算能力有部分誤失。
    (三)日常生活狀況：(1)日常生活自理能力：在目前康復之家，
    以及回家的時候，生活自理皆可以自行完成。(2)經濟活動能
    力：可以進行一般小額之買賣，但是金錢觀念較為薄弱，會
    較輕易的就花用金錢，而未經審慎之考慮。顯示其經濟活動
    之能力，較常人顯著為低。(3)社會性活動：可以自行搭車往
    返康復之家以及臺北家中；但是社會中人與人相處的人際關
    係，顯得分際較為鬆散。顯示其社會性活動之能力，較常人
    顯著為低。」等語，有臺灣桃園地方法院100 年10 月17 日
    桃院永家君100 家助20字第1000038406號函附之該院100 年
    8 月30日訊問筆錄及上揭陳炯旭診所精神鑑定報告書在卷可
    稽，堪認相對人葉冠宏因精神障礙，致其為意思表示或受意
    思表示，或辨識其意思表示效果之能力顯有不足等情為真正
    。又本件聲請人雖為監護之聲請，惟相對人既未達應受監護
    宣告之程度，從而聲請人聲請監護宣告，尚屬有間。但因相
    對人為意思表示或受意思表示，或辨識其意思表示效果之能
    力顯有不足，仍有受輔助宣告之必要，故本院爰依職權以裁
    定宣告相對人為受輔助宣告之人。
四、按受輔助宣告之人，應置輔助人。法院選定輔助人時，應依
    受輔助宣告之人之最佳利益，優先考量受輔助宣告之人之意
    見，審酌一切情狀，並注意下列事項：(一)受輔助宣告之人之
    身心狀態與生活及財產狀況。(二)受輔助宣告之人與其配偶、
    子女或其他共同生活之人間之情感狀況。(三)輔助人之職業、
    經歷、意見及其與受輔助宣告之人之利害關係。(四)法人為輔
    助人時，其事業之種類與內容，法人及其代表人與受輔助宣
    告之人之利害關係。民法第1113條之1 第1 項、同條第2 項
    準用第1111條之1 分別定有明文。經查：本件相對人葉冠宏
    既經宣告為受輔助宣告之人，本院自應為其選定輔助人。本
    院審酌聲請人葉新源為相對人之父，骨肉相連，彼此關係密
    切，具有相當之信賴關係，且有意願擔任相對人之輔助人，
    適於執行輔助人之職務；而相對人之母張方瑜亦同意由聲請
    人葉新源擔任輔助人，有同意書1 份在卷可按，故認由聲請
    人葉新源擔任輔助人，較能符合受輔助宣告人之最佳利益，
    爰選定葉新源為受輔助宣告人葉冠宏之輔助人。
五、依民事訴訟法第624 條之1 第3 項、第608 條第1 項，裁定
    如主文。
中    華    民    國   100    年    11    月    15    日
                  家事庭  法  官  陳章榮
以上正本證明與原本無異。
如不服本裁定關於選定輔助人部分，應於送達後10日內向本院提
出抗告狀，並繳納抗告費新臺幣1000元；其餘關於輔助宣告部分
，不得抗告。
中    華    民    國   100    年    11    月    15    日
                          書記官  丁梅芬